臺灣高雄地方法院刑事判決　　　　　　　　　　　　　九十年度交訴字第二一四號
　　公　訴　人　臺灣高雄地方法院檢察署檢察官
　　被　　　告　甲○○
右列被告因過失致死案件，經檢察官提起公訴（九十年度偵字第二０一二七號），本
院判決如左：
    主  文
甲○○從事業務之人，因業務上之過失致人於死，處有期徒刑拾月。緩刑參年。
    事  實
一、甲○○領有聯結車駕駛執照，係億成交通股份有限公司之曳引大貨車司機，平時
    以駕駛曳引大貨車載運貨物為業，為從事駕駛業務之人，於民國九十年十月九日
    中午十二時十分許，其駕駛車牌號碼ＪＫ－一二九號曳引大貨車，沿高雄市○○
    區○○路由南往北行駛，途經與該路與東亞南路交岔口欲向左轉彎時，本應注意
    轉彎車應讓直行車先行，而依當時客觀情狀天候晴，光線為日間自然光線，道路
    為直路鋪裝有快、慢車道，路面乾燥無缺陷，路面無障礙物，視距良好，依其智
    識、能力並無不能注意之情事，竟疏未注意車前狀況，於左轉時未讓直行車先行
    而貿然左轉，適有黃鳳雖騎乘車號ＺＥＴ－七０五號輕型行車，沿同路對向慢車
    道駛來，甲○○駕駛之前開曳引大貨車右前車頭遂與黃鳳雖駕駛之前開機車左前
    車頭擦撞，黃鳳雖隨即人車倒地，因而受有頭部外傷合併右側額顳葉急性硬腦膜
    下出血、右側額葉挫傷性出血、蜘蛛網膜下腔出血等傷害，經緊急送醫救治後仍
    延至同年月二十六日夜間十一時許不治死亡。甲○○肇事後，於其犯罪未發覺前
    ，主動請公司同事葉正雄報警處理並承認肇事自首而願接受裁判。
二、案經高雄市政府警察局小港分局報請臺灣高雄地方法院檢察署檢察官偵查起訴。
    理  由
一、訊據被告甲○○對於右揭時、地發生本件交通事故，並因過失致使被害人黃鳳雖
    死亡之事實供承不諱，且查：
（一）按駕駛人應注意車前狀況，並隨時採取必要之安全措施，且汽車行駛至交岔路
      口，轉彎車應讓直行車先行，但直行車尚未進入交岔路口，而轉彎車已達中心
      處開始轉彎，直行車應讓轉彎車先行，此道路交通安全規則第九十四條第三項
      及第一百零二條第六款定有明文，此為一般駕駛人所應注意並確實遵守之事項
      。被告領有聯結車駕駛執照，肇事後由交通警察代為保管（見警訊筆錄第二頁
      ），是被告對於上開規定，理當知之甚詳，被告駕車時自應注意上述規定並確
      實遵守之。再依當時客觀情形，天候晴、日間自然光線、道路型態為直路、鋪
      裝有快、慢車道，路面乾燥無缺陷，道路無障礙物，視距良好等情，此有道路
      交通事故調查報告表一份附卷可稽，是以依被告之智識、能力並無不能注意之
      情事，被告自應注意車前狀況，隨時採取必要之安全措施，且轉彎車應讓直行
      車先行為是。
（二）本件肇事地點在高雄市○○區○○路與東亞南路交岔路口，肇事前被告之車行
      方向為沿光和路由南往北行駛，欲左轉東亞南路，被害人則沿光和路由北往南
      直行，肇事後被害人機車倒放在光和路與東亞南路交岔路口，被告之曳引大貨
      車車頭亦在光和路與東亞南路交岔路口，此有道路交通事故調查報告表一份及
      現場照片四幀附卷可證。綜合二車之關係位置及形態，雙方行車方向、路線及
      被告和被害人車輛受損情形觀之，再佐以被告於本院審理中自承：「當時有樹
      蔭，視線不良，所以沒有注意對方騎過來」等語（見本院九十年十二月二十一
      日訊問筆錄），足證被告行經上開交岔路口，疏未注意車前狀況，且轉彎車未
      讓直行車先行，被告就本件車禍之發生，確有過失至為明確。
（三）被害人因本件交通事故，受有頭部外傷合併右側額顳葉急性硬腦膜下出血、右
      側額葉挫傷性出血、蜘蛛網膜下腔出血等傷害，經緊急送醫救治後仍延至同年
      月二十六日夜間十一時許不治死亡，業經臺灣高雄地方法院檢察署檢察官督同
      法醫師相驗明確，有相驗屍體證明書、勘驗筆錄及相驗報告書等在卷可憑（參
      臺灣高雄地方法院檢察署九十年度相字第八０八號相驗卷），是被害人死亡與
      被告之過失行為有具有相當因果關係甚明，至為顯明，本案事證已臻明確，被
      告犯行洵堪認定，應依法論科。
二、被告係億成交通股份有限公司司機，乃從事駕駛業務之人，其於從事駕駛業務時
    ，因過失致人於死，核其所為，係犯刑法第二百七十六條第二項之業務過失致死
    罪。被告於肇事後偵查機關未發覺前，主動請公司同事葉正雄報警處理並坦承肇
    事接受裁判一情，業據證人葉正雄及到場處理之員警張鵬舉、王金山到庭證述明
    確（參本院九十一年一月十日、一月三十一日審判筆錄），被告對於未發覺之罪
    自首而接受裁判，應依刑法第六十二條前段規定減輕其刑。爰審酌被告其過失情
    節嚴重，被害人並無過失，造成被害人死亡，惟念其犯後已坦承犯行，深具悔意
    ，且已與被害人家屬達成和解，有卷附和解書一份可參等一切情狀，量處如主文
    所示之刑。又被告前於六十三年間經台灣台東地方法院判處有期徒刑三月確定，
    於六十四年三月二十九日執行完畢後，五年以內未曾受有有期徒刑以上刑之宣告
    ，此有臺灣高等法院被告全國前案紀錄表附卷可證，被告因過失犯罪，已與被害
    人家屬達成和解並賠償新台幣二百四十六萬元，被害人家屬亦不再追究，被告經
    此偵、審程序，應知所警惕而無再犯之虞，本院認以暫不執行為當，併予宣告緩
    刑三年，以啟自新。
據上論斷，應依刑事訴訟法第二百九十九條第一項前段，刑法第二百七十六條第二項
第六十二條前段、第七十四條第二款，罰金罰鍰提高標準條例第一條前段，判決如主
文。
中    華    民    國      九十一      年      二      月      十八      日
                                  臺灣高雄地方法院刑事第四庭
                                      審判長法  官  黃建榮
                                            法  官  莊珮君
                                            法  官  盧怡秀
右正本證明與原本無異。
如不服本判決，應於判決送達後十日內，向本院提出上訴狀。
                                            書記官  林宜正
中    華    民    國      九十一      年      二      月      十九      日
附錄論罪科刑法條：
刑法第二百七十六條第二項：
從事業務之人，因業務上之過失犯前項之罪者，處五年以下有期徒刑或拘役，得併科
三千元以下罰金。
